# 请教陈版，

提问人：zjvip 时间：2014-08-12 13:04:45
请教陈版，一中型制造企业，因环保原因，现停止生产，人员解聘正在进行中，解聘后只保留 20 人，预计3-5年后注销该企业。因持续经营是会计核算的前提之一，请问，现在会计核算时和以前正常经营时有哪些方面不同，谢谢！！！

回答人：chenyiwei
可参考《计学撮要 2013 》的以下问题解答：
问题5-1-5（拟清算经营活动，但不予以注销的公司，是否可以以持续经营假设编制财务报表） 问题： 如下文“背景”资料所述，A公司拟于 2012 年停止经营活动，但公司名称不注销（即“壳”资源仍在），相关的业务资质仍然保留，是否仍属于持续经营？其财务报表仍以持续经营假设为基础编制是否恰当？ 背景： A公司股权结构为B公司与C公司各持其50%的股权。A公司实质由C公司控制。
2011 年 10 月 11 日，B公司与C公司、A公司三方签订协议，拟对A公司进行重组：B提出采取类似清算的方式对A的资产负债等进行清理，C公司购买A公司的土地、厂房和设备等，清理完成后由B公司的子公司对A的全部股权进行收购，保留A公司的名称和发动机生产资质。 A公司的大部份存货与生产线为专用，公司生产的产品主要用于汽车。 2010 年A公司的生产线已基本调试完成，并进行试生产，已达到可正式生产的状态。 截止 2011 年 12 月 31 日，重组方案尚未最后确定。 解答： 根据《企业会计准则第 29 号——资产负债表日后事项》第三条规定：“资产负债表日后事项表明持续经营假设不再适用的，企业不应当在持续经营基础上编制财务报表”。根据该条规定，即使在 2011 年末，A公司的清算关闭方案尚未确定，但如果方案在 2011 年度财务报表批准报出日之前实质上制订完毕的，则A公司 2011 年度财务报表仍不能按照持续经营假设编制。 根据背景资料提供的信息，“B提出采取类似清算的方式对A的资产负债等进行清理，C公司购买A公司的土地厂房和设备等，清理完成后由B公司的子公司对A的全部股权进行收购，保留A公司的名称和发动机生产资质”，即法律上不一定会终止和注销该公司，而是把现有资产、业务清理完毕后择机注入新的资产和业务，类似于上市公司的“净壳重组”式重大资产重组。但是，将来可能新注入该“壳”的资产和业务很可能与A公司现有的资产和业务并没有经济上的联系，A公司的现有业务将在清理后停止经营，仅保留相关的企业名称和资质。在此情况下，基于实质重于形式的原则，应当以“业务经营的持续性”而不是“法人主体的持续性”作为判断持续经营假设适用性的最主要标准。如果A公司的现有业务在未来 12 个月内很可能缩减规模直至停止，则该公司 2011 年度的财务报表仍然不能基于持续经营假设编制。对此情况下的财务报表编制，请参考本所 2011 年10 月“中高级审计技术远程培训班”中的相应案例。 如果可以确定C公司是A公司的控股股东，并且根据资产负债表日后制订的重组方案，A公司现有的资产、业务、人员等将整体转移到C公司的其他子公司继续经营的，则基于未来C公司的其他子公司自A公司取得该等资产和业务将构成一项同一控制下的业务合并，因而该等资产和负债的原账面价值基础将继续得以延续的考虑，可以认为A公司2011 年度财务报表可以继续按照持续经营假设编制（但应在财务报表附注中对资产负债表日后制订的重组方案，以及持续经营假设仍然适用的原因作出充分披露）。除此之外，如果拟采用变现资产、清偿负债、遣散人员的清理方式，即原先的业务将停止经营的，则不能采用持续经营基础编制A公司 2011 年度的财务报表。 在明确持续经营假设适用性的基础上，注册会计师应根据《中国注册会计师审计准则第 1324 号——持续经营（ 2010 年 11 月 1 日修订）》的规定，合理确定审计报告的意见类型，尤其需要注意严格遵循相关审计准则中对强调事项段适用范围的规定，不能滥用强调事项段。根据审计准则规定，涉及持续经营的强调事项段适用的前提是：“注册会计师认为运用持续经营假设适合具体情况，但存在重大不确定性，且财务报表已充分描述可能导致对持续经营能力产生重大疑虑的主要事项或情况，以及管理层针对这些事项或情况的应对计划”。当持续经营假设已不再适用时，是不能使用强调事项段代替发表非无保留审计意见的。 权威指引： 1 、《企业会计准则——基本准则》第六条：企业会计确认、计量和报告应当以持续经营为前提。 2 、《企业会计准则讲解（ 2010 ）》第一章“基本准则”第二节“财务报告目标、会计基本假设和会计基础”之“二、会计基本假设”中的相关内容： （二）持续经营 持续经营，是指在可以预见的将来，企业将会按当前的规模和状态继续经营下去，不会停业，也不会大规模削减业务。在持续经营前提下，会计确认、计量和报告应当以企业持续、正常的生产经营活动为前提。会计准则体系是以企业持续经营为前提加以制定和规范的，涵盖了从企业成立到清算(包括破产)的整个期间的交易或者事项的会计处理。一个企业在不能持续经营时就应当停止使用这个假设，否则如仍按持续经营基本假设选择会计确认、计量和报告原则与方法，就不能客观地反映企业的财务状况、经营成果和现金流量，会误导会计信息使用者的经济决策。 3 、《企业会计准则第 29 号——资产负债表日后事项》
第三条：资产负债表日后事项表明持续经营假设不再适用的，企业不应当在持续经营基础上编制财务报表。 4 、《中国注册会计师审计准则第 1324 号——持续经营（ 2010 年 11 月 1 日修订）》第二条：在持续经营假设下，被审计单位被视为在可预见的将来会继续经营下去。 通用目的财务报表是在持续经营基础上编制的，除非管理层计划将被审计单位予以清算或终止经营，或者除此之外没有其他现实可行的选择。特殊目的财务报表可以根据需要按照（或不按照）以持续经营为基础的财务报告编制基础编制（例如，在特定国家或地区，持续经营基础与某些按照计税核算基础编制的财务报表无关）。 如果运用持续经营假设是适当的，则被审计单位对其资产和负债的记录是建立在正常经营过程中能够变现资产、清偿债务的基础上的。 5 ．《中国注册会计师审计准则第 1324 号——持续经营（ 2010 年 11 月 1 日修订）》第三条：某些适用的财务报告编制基础明确要求管理层对持续经营能力作出评估，并规定了与此相关的需要考虑的事项和作出的披露。相关法律法规还可能对管理层评估持续经营能力的责任和相关财务报表披露作出具体规定。
问题5-1-6（拟在 1 年以后的某个时间终止经营的公司是否可以按持续经营基础编制财务报表） 问题： 目前无实质性经营活动，拟在1 年以后的某个时间进入清算程序的公司是否可以按持续经营基础编制财务报表？ 背景： A公司董事会对下属子公司B公司做出决议，由于无法取得发改委的批准，原先为投资建设某发电机组项目之目的而设立的B公司终止经营。B公司主要资产“无形资产——土地使用权”为支付的土地出让金，已与当地政府达成协议分三年三期按原价退回该土地出让金， 2011 年已收到政府退回的第一笔土地出让金。预计未来 12 个月不会对B公司进行清算。 解答： 根据《中国注册会计师审计准则第 1324 号——持续经营（ 2010 年 11 月 1 日修订）》第二条规定：“在持续经营假设下，被审计单位被视为在可预见的将来会继续经营下去。通用目的财务报表是在持续经营基础上编制的，除非管理层计划将被审计单位予以清算或终止经营，或者除此之外没有其他现实可行的选择。” 因此，鉴于在本案例中，B公司目前并无实质性经营活动，但其母公司已作出终止经营的决议，在可预见的未来将不会继续经营下去，因此尽管预计未来12 个月内不会进入清算程序，但该公司实际上已经丧失持续经营能力，不应继续按持续经营假设编制 2011 年度财务报表。 鉴于B公司目前的财务状况并未出现资不抵债情形，负债金额较小，其偿还能力应当不存在重大不确定性，在B公司 2011 年度按持续经营假设以外的其他编制基础编制财务报表的情况下，就其母公司（A公司）的合并报表层面而言，其母公司仍然保持对其的控制权，因此应当继续纳入其母公司的合并报表范围（参阅本书问题3-2-43“已经进入清算程序的子公司是否纳入合并范围”）。在合并报表层面，该公司就体现为一系列待处置的资产和待清偿的负债。